臺灣基隆地方法院刑事判決
  111年度交簡上字第49號
上  訴  人  臺灣基隆地方檢察署檢察官
被      告  何錫忠


上列上訴人因被告公共危險案件，不服本院中華民國111年8月30
日111年度基交簡字第282號第一審判決（聲請簡易判決處刑書案
號：111年度偵字第5921號），提起上訴，本院管轄之第二審合
議庭判決如下：
    主  文
上訴駁回。
    事實及理由
一、按上訴得對於判決之一部為之；上訴得明示僅就判決之刑、
    沒收或保安處分一部為之，刑事訴訟法第348條第1項、第3
    項定有明文。查本件檢察官僅就刑之部分提起上訴（詳下二
    、所述），此有上訴書及本院審判程序筆錄各1份在卷可參
    （見本院111年度交簡上字第49號卷＜下稱本院卷＞第9頁至第
    10頁、第45頁至第50頁）。依此，足認檢察官已明示本件僅
    對原判決之量刑部分上訴，是本院審理範圍僅限於原判決所
    處之刑，不及於原判決所認定之犯罪事實與所犯法條（罪名
    ）部分。惟本案既屬有罪判決，依法有其應記載事項，且量
    刑係以原判決所認定之犯罪事實及論罪等為據，故就本案犯
    罪事實及所犯法條（罪名）部分之記載，均引用第一審判決
    書所記載之事實、證據及理由（如附件），另補充論述駁回
    上訴之理由。
二、檢察官上訴意旨略以：原審判決雖考量被告何錫忠未曾因故
    意犯罪受有期徒刑以上刑之宣告，且犯後亦有悔改之意等節
    ，僅宣告緩刑2年，然未附帶任何條件，並不足使被告心生
    警惕，深切反省其飲用酒類後騎乘機車上路，可能對於交通
    道路參與者之生命、身體所生之危害，是為維護公共安全，
    實不宜未令被告擔負任何條件而驟予宣告緩刑，況酒精為高
    度成癮性物質，多需由外力資源之協助加以控制，參以目前
    酒後駕車、騎車因而造成他人傷亡之重大交通事故層出不窮
    ，故現行對於酒後駕車、騎車之刑事處遇多傾向命行為人完
    成戒癮治療或接受法治教育課程等預防措施，使行為人知曉
    其僥倖心態所造成之後果，原審判決僅因被告於判決前未曾
    因故意犯罪受有期徒刑以上刑之宣告確定及坦承犯行等一般
    同類案件甚為常見之情狀，即未附任何條件宣告緩刑，與一
    般人民之法律感情及認知有違，亦與平等原則有悖而有濫用
    裁量權之違法，請將原審判決撤銷，另為適當合法之判決等
    語。
三、駁回上訴之理由：
　㈠按量刑之輕重，係屬事實審法院得依職權自由裁量之事項，
    苟於量刑時，已以行為人之責任為基礎，並斟酌刑法第57條
    各款所列情狀，而未逾越法定範圍，又未濫用其職權，即不
    得遽指為違法。本案原審以被告為本件犯行事證明確，並審
    酌被告飲酒後心存僥倖，仍執意駕車行駛於市區道路上，嚴
    重罔顧公眾往來安全，並致自己於潛在危險境地，且漠視其
    他用路大眾及自己之生命、身體及財產，對交通安全所生之
    危害非輕，兼衡刑法第185條之3第1項第1款立法目的，併考
    量其自述國中畢業、職業為無，家庭經濟狀況貧寒；復審酌
    依醫學實驗證明所得經驗法則，對於吐氣酒精濃度達0.25MG
     /L以上時，將使駕駛人產生複雜之技巧障礙、駕駛能力變
    壞之行為表現，肇事比率比一般未飲酒時高出2倍，而吐氣
    酒精濃度達0.5MG/L以上時，將使駕駛人產生平衡感與判斷
    力障礙升高，肇事比率比一般未飲酒時高出10倍，甚而如吐
    氣酒精濃度達0.75MG/L時，駕駛人將產生明顯酒醉、步履蹣
    跚之行為狀態，其肇事比率比一般高25倍，達吐氣酒精濃度
    達每1.0 MG/L時，將造成中度中毒，有步態不穩、噁心、嘔
    吐、精神混惑不清狀態等一切情狀，並考量被告未曾因故意
    犯罪受有期徒刑以上刑之宣告，素行良好，且犯後於警詢、
    偵訊時均坦承犯行，已有悔改之意，其係因一時失慮偶罹刑
    章，經本案警詢、偵訊及本案刑之宣告後，應知所警惕，信
    其無再犯之虞，咸認以暫不執行其刑為適當，而依刑事訴訟
    法第449條第1項前段、第3項，刑法第185條之3第1項第1款
    、第41條第1項前段、第42條第3項前段、第74條第1項第1款
    ，刑法施行法第1條之1第1項等規定，量處被告有期徒刑2月
    ，併科罰金新臺幣（下同）60,000元，有期徒刑如易科罰金
    ，罰金如易服勞役，均以1,000元折算壹日，緩刑2年，經核
    其認事用法均無違誤，量處刑期亦無違罪刑相當原則及比例
    原則。
　㈡次按行為經法院評價為不法之犯罪行為，且為刑罰科處之宣
    告後，究應否加以執行，乃刑罰如何實現之問題。依現代刑
    法之觀念，在刑罰制裁之實現上，宜採取多元而有彈性之因
    應方式，除經斟酌再三，認確無教化之可能，應予隔離之外
    ，對於有教化、改善可能者，其刑罰執行與否，則應視刑罰
    對於行為人之作用而定。倘認有以監禁或治療謀求改善之必
    要，固須依其應受威嚇與矯治之程度，而分別施以不同之改
    善措施（入監服刑或在矯治機關接受治療）；反之，如認行
    為人對於社會規範之認知並無重大偏離，行為控制能力亦無
    異常，僅因偶發、初犯或過失犯罪，刑罰對其效用不大，祇
    須為刑罰宣示之警示作用，即為已足，此時即非不得緩其刑
    之執行，並藉違反緩刑規定將入監執行之心理強制作用，謀
    求行為人自發性之改善更新。至於是否為附條件之緩刑宣告
    ，其決定屬自由裁量之事項，權屬審判法院，固然咸應本於
    一定之事實、情況，作為判斷之基礎，且有時不免帶有若干
    主觀成分，但在客觀上若無明顯之濫權或失當，尚難逕指為
    違法，且因此屬量刑範疇，復有利於被告，以自由證明為已
    足（最高法院102年度台上字第4161號、103年度台上字第13
    22號判決意旨參照）。經查，本件被告係初犯，且非犯重罪
    ，其酒精濃度數值尚非甚高、未造成他人實際損害，犯罪所
    生之危險尚低，又其犯後俱坦承犯行，犯後態度良好。綜上
    ，斟酌被告之素行、犯罪情狀及犯後之態度，足信被告日後
    應無再犯之虞，而原審所為上揭未附條件之緩刑宣告，客觀
    上並無明顯之濫權或失當，尚難逕指為違法，故原審量刑核
    屬妥適，應予維持。上訴意旨置原審判決明白論斷於不顧，
    猶執前詞指摘原判決為未附條件之緩刑宣告為不當云云，為
    無理由，應予駁回。
據上論斷，依刑事訴訟法第455條之1第1項、第3項、第368條、
第373條，判決如主文。
本案經檢察官張長樹聲請以簡易判決處刑，檢察官林明志提起上
訴，檢察官陳虹如到庭執行職務。
中　　華　　民　　國　　111 　年　　12　　月　　14　　日
                  刑事第四庭審判長法  官    齊  潔
                                  法  官    李辛茹
                                  法  官    謝昀芳
以上正本證明與原本無異。
不得上訴。
中　　華　　民　　國　　111 　年　　12　　月　　14　　日
                                  書記官    陳維仁
附錄本案論罪科刑法條：
中華民國刑法第185條之3
駕駛動力交通工具而有下列情形之一者，處3年以下有期徒刑，
得併科30萬元以下罰金：
一、吐氣所含酒精濃度達每公升零點二五毫克或血液中酒精濃度
    達百分之零點零五以上。
二、有前款以外之其他情事足認服用酒類或其他相類之物，致不
    能安全駕駛。
三、服用毒品、麻醉藥品或其他相類之物，致不能安全駕駛。
因而致人於死者，處3年以上10年以下有期徒刑，得併科2百萬元
以下罰金；致重傷者，處1年以上7年以下有期徒刑，得併科1百
萬元以下罰金。
曾犯本條或陸海空軍刑法第54條之罪，經有罪判決確定或經緩起
訴處分確定，於十年內再犯第1項之罪因而致人於死者，處無期
徒刑或5年以上有期徒刑，得併科3百萬元以下罰金；致重傷者，
處3年以上10年以下有期徒刑，得併科2百萬元以下罰金。
附件：
臺灣基隆地方法院刑事簡易判決
111年度基交簡字第282號
聲  請  人  臺灣基隆地方檢察署檢察官
被      告  何錫忠
上列被告因公共危險案件，經檢察官聲請以簡易判決處刑（111
年度偵字第5921號），本院判決如下：
    主  文
何錫忠犯刑法第185條之3第1項第1款吐氣所含酒精濃度達每公升
零點二五毫克以上而駕駛動力交通工具罪，處有期徒刑貳月，併
科罰金新臺幣陸萬元，有期徒刑如易科罰金，罰金如易服勞役，
均以新臺幣壹仟元折算壹日。均緩刑貳年。
    事  實
一、何錫忠明知飲用酒類後，其吐氣所含酒精濃度達每公升0.25
    毫克以上時，不得違規駕駛動力交通工具，竟於民國111年7
    月14日15時餘許起至同日18時許止，在新北市○○區○○路00號
    之1住處內，飲用啤酒之酒類，之後，竟未待酒精作用消退
    ，於同日18時餘許，自上揭住處出發，騎乘車牌號碼000-00
    00號普通重型機車上路，迨於同日18時03分許，途經新北市
    ○○區○○路00號前，適遇警攔檢盤查，並發現其身上有酒味，
    當場測得其呼氣所含酒精成分濃度值達每公升0.61毫克，始
    悉上情。
二、案經新北市政府警察局金山分局報告臺灣基隆地方檢察署檢
    察官偵查後，聲請以簡易判決處刑。
    理  由
一、被告何錫忠於上開時地駕駛動力交通工具而有吐氣所含酒精
    濃度達每公升零點二五毫克以上之測得其呼氣中所含酒精濃
    度值達為每公升0.61毫克之犯罪事實，業據被告於111年7月
    14日警詢時、111年7月14日偵訊時坦承不諱（見臺灣基隆地
    方檢察署111年度偵字第5921號卷，第13至16頁、第63至64
    頁），並有酒精測定紀錄表、新北市政府警察局舉發違反道路
    交通管理事件通知單、財團法人工業技術研究院呼氣酒精測試
    器檢定合格證書、確認單、委託書、酒後駕車之彩色照片、
    車輛詳細資料報表各1件在卷可稽（見同上偵字第5921號卷
    ，第21至31頁、第47至49頁）。是被告自白與事實相符，應
    可採信，而本件事證已甚明確，被告駕駛動力交通工具而有
    吐氣所含酒精濃度達每公升零點二五毫克以上情形之犯行，
    洵堪認定。
二、核被告何錫忠所為，係犯刑法第185條之3第1項第1款之吐氣
    所含酒精濃度達0.25毫克以上而駕駛動力交通工具罪。
三、爰審酌被告何錫忠飲酒後心存僥倖，仍執意駕車行駛於市區
    道路上，嚴重罔顧公眾往來安全，並致自己於潛在危險境地
    ，且漠視其他用路大眾及自己之生命、身體及財產，對交通
    安全所生之危害非輕，兼衡刑法第185條之3第1項第1款立法
    目的，併考量其自述國中畢業、職業為無，家庭經濟狀況貧
    寒（見同上偵字第5921號卷，第13頁被告警詢筆錄「受詢問
    人」欄）；復酌，依醫學實驗證明所得經驗法則，對於吐氣
    酒精濃度達0.25MG /L以上時，將使駕駛人產生複雜之技巧
    障礙、駕駛能力變壞之行為表現，肇事比率比一般未飲酒時
    高出2倍，而吐氣酒精濃度達0.5MG/L以上時，將使駕駛人產
    生平衡感與判斷力障礙升高，肇事比率比一般未飲酒時高出
    10倍，甚而如吐氣酒精濃度達0.75MG/L時，駕駛人將產生明
    顯酒醉、步履蹣跚之行為狀態，其肇事比率比一般高25倍，
    達吐氣酒精濃度達每1.0 MG/L時，將造成中度中毒，有步態
    不穩、噁心、嘔吐、精神混惑不清狀態（參見蔡志中著，對
    飲酒不能安全駕駛之執法研究，司法院第46期業務研究會講
    義）等一切情狀，乃各量處如主文所示之刑，併諭知有期徒
    刑如易科罰金，罰金如易服勞役，均以新臺幣壹仟元折算壹
    日之折算標準，用啟被告應於飲酒前先自我節制，並思惟酒
    後駕車之違規行政罰責、刑事罰責，自己有無能力承擔後果
    ，且喝含酒精成份之酒後駕車代價係行政罰鍰數仟元新臺幣
    、刑責罪刑之有期徒刑及併科罰金亦不少，若另有民事糾紛
    者，豈不是虧大了，且亦勿自以為自己酒量佳，而漠視用路
    大眾及自己之生命、身體及財產，因而致自己置於潛在危險
    境地，併警示被告避免日後故態復萌、勿心存僥倖。
四、末查，被告未曾因故意犯罪受有期徒刑以上刑之宣告，有臺
    灣高等法院被告前案紀錄表 1件在卷可徵，是其素行尚稱良
    好，且其於上開警詢時、偵訊時均坦承不諱，亦有悔改之意
    ，其因一時失慮之酒後駕車，致生本案之憾事，而偶罹刑章
    ，是被告經此警詢、偵訊及本院上開刑之宣告後，應知警惕
    並信其無再犯之虞，本院再三斟酌認本件以暫不執行其刑為
    適當，爰併均以宣告緩刑 2年，用啟被告應於飲酒前先自思
    惟酒後駕車之違規行政罰責、刑事罰責，自己有無能力承擔
    後果，況且喝酒之代價係行政罰及罰鍰、刑責罪刑之有期徒
    刑及併科罰金亦不少，若另有民事糾紛者，豈不是虧大了，
    職是，若果真要喝酒者，請喝更高價格好酒，之後，坐計程
    車或請沒有喝酒的好友帶自己返家，切勿自己酒後駕車受罰
    繳鉅額金錢充裕國庫，賺錢是不容易、辛苦的，留給自己好
    好用，不必酒駕受罰努力繳錢給國庫，實在划不來，自己要
    會加減乘除算一算，不要心存僥倖自己害自己了，否則，自
    己貪杯之酒後駕車如是因，自做自受惡果，非但置用路大眾
    及自己之生命、身體及財產於潛在危險境地，尚且有可能拖
    累關心自己的親朋好友額外付出不必的愛心錢，造成自己犯
    錯別人幫忙買單，又會被關心自己的人碎碎唸提醒，自己才
    知道後悔，豈不是虧更大了；再者，賺辛苦錢是自己多存一
    些錢而給自己機會，不要結交酒肉朋友，倘有人願意替自己
    繳上開罰金而自己不必歸還者，如此朋友似可以永續結交，
    否則，現在自己蒙難，以前結交喝酒朋友全失蹤，自己應乘
    這次經驗，好好檢視一下自己可用朋友有幾人，以供自己未
    來交往思惟之用，然自己似宜加以更改調整一下自己習慣，
    亦不要酒駕受罰與錢過不去，自己好好反思一下，人生只有
    一次機會而已，凡走過的人生也不會再重來過 1次，因為人
    在的時候，以為來日方長什麼都有機會，其實人生是減法，
    過一日，就少一日，人生之旅有時候，沒有下一次，沒有機
    會重來，沒有暫停繼續；有時候，錯過了現在，就永遠永遠
    的沒機會了，自己用心甘情願的心，勿心存僥倖酒後駕車，
    自己不再酒駕受罰害自己，自己可以事先要求自己不喝酒駕
    車，不必等事後警方發現自己渾身散發酒味，才苦苦求別人
    原諒，這時候，才發現自己上開所做所為是那麼可笑之不值
    得，且走不進的監獄世界就不要硬擠了，更不要難為了別人
    ，作賤了自己，何必呢？再者，自己要好好想一想，日後自
    己若重病臥床時，為自己給付醫療費用係酒友嗎？為自己無
    怨無悔付出照顧心力者係酒友嗎？自己平時又回饋多少給這
    些無怨無悔付出照顧自己的親人？酒友係自己生命中之貴人
    會出錢出力無怨無悔日夜照顧重病臥床的自己嗎？是日已過
    ，命亦隨減，自己辛苦賺錢給自己用，更不要與自己荷包辛
    苦錢過不去，若存錢比喝酒快，錢多存一些，平安健康多給
    自己一些，因此，自己切勿貪圖方便、勿心存僥倖酒後駕車
    ，硬擠進監獄世界，不要在生命盡頭往回看時，喝酒心蛇鑽
    進自己的心裡，這條喝酒心蛇會腐蝕自己頭腦，毀壞自己的
    心靈，到頭來得不償失，變成自己終生遺憾，來不及後悔，
    自己宜反省之，亦莫輕酒後駕車小惡，以為無殃，水滴雖微
    ，漸盈大器，酒癮惡習，歷久不亡，小過不改，積足滅身，
    摸摸自己良心，試想看看自己日後若死亡時，替自己辦後事
    的係酒友、損友出錢出力嗎？自己乘目前還來得及回頭，宜
    早日改酒駕惡習僥倖心念，就從現在當下一念心抉擇力行，
    這樣的酒後不駕車，駕車不喝酒之心態行為，自己給自己一
    條平安路，亦給大家共享這一條平安路，才是對自己好、大
    家好的平安出門、平安回家之交通安全往返，則日日平安喜
    樂。
五、據上論斷，應依刑事訴訟法第449 條第1項前段、第3項，刑
    法第185條之3第1項第1款、第41條第1項前段、第42條第3項
    前段、第74條第1項第1款，刑法施行法第1條之1第1項，逕
    以簡易判決處刑如主文。
六、如不服本判決，應於收受送達後20日內，向本院提出上訴書
    狀，並應敘述具體理由；其未敘述上訴理由者，應於上訴期
    間屆滿後20日內，向本院補提理由書（均須按他造當事人之
    人數附繕本）「切勿逕送上級法院」。因疫情而遲誤不變期
    間，得向法院聲請回復原狀。告訴人或被害人如本判決不服
    者，應具備理由請求檢察官上訴，其上訴期間之計算係以檢
    察官收受判決正本之日期為準。
七、本案經檢察官張長樹聲請以簡易判決處刑。
中　　華　　民　　國　　111 　年　　8 　　月　　30　　日
                  基隆簡易庭法　官　施添寶
以上正本證明與原本無異。
如不服本判決，應於判決送達後20日內，向本院提出上訴書狀，
敘述上訴理由，上訴於本院合議庭，並按他造當事人之人數附具
繕本。因疫情而遲誤不變期間，得向法院聲請回復原狀。
中　　華　　民　　國　　111 　年　　9 　　月　　5 　　日
                            書記官  陳怡文
附錄本案論罪科刑法條：　　
刑法第185 條之3第1項第1款 
駕駛動力交通工具而有下列情形之一者，處二年以下有期徒刑，
得併科二十萬元以下罰金：
一、吐氣所含酒精濃度達每公升零點二五毫克或血液中酒精濃度
    達百分之零點零五以上。